【裁判字號】    97,重訴更,1
【裁判日期】    980617
【裁判案由】    拆屋還地等
【裁判全文】
臺灣板橋地方法院民事判決             97年度重訴更字第1號
原      告    辛○○即林衡肅.
訴訟代理人    蕭隆泉律師
複  代理人    陳世偉律師
              宙○○
原      告    申○○兼林衡立.
              辰○○兼林衡立.
              子○○
              癸○○
              壬○○兼林澄子.
              玄○○
              Ａ○○
              黃○○
              戌○○○即楊思.
              亥○○○即楊思.
              未○○
              Ｂ○○
              丑○○
              卯○○
              午○○
              庚○○
              己○○
              戊○○
              宇○○○
              巳○○
              寅○○
              天○即林苾之繼.
被      告    丁○○
              乙○○
              丙○○
              甲○○
共      同
訴訟代理人    吳孟玲律師
複  代理人    酉○○
              地○○
上列當事人間請求拆屋還地事件，經臺灣高等法院發回更審，本
院於民國98年5 月20日言詞辯論終結，判決如下：
    主  文
被告丁○○應將坐落臺北縣土城市○○段439 、439-1 地號土地
上如附圖所示439A、439-1A部分面積各為310.79平方公尺、16.1
8 平方公尺之地上建物（門牌臺北縣土城市○○街25、25-1號）
拆除，將該部份土地返還原告。
被告丁○○應給付原告新台幣伍拾肆萬柒仟玖佰柒拾陸元及自民
國95年3 月16日起至返還上開第1 項所示土地之日止，按月給付
原告新台幣玖仟壹佰參拾參元。
被告乙○○應將坐落臺北縣土城市○○段439 、439-1 地號土地
上如附圖所示439B、439-1B、439C、439-1C部分面積各為10.16
平方公尺、2.59平方公尺、363.57平方公尺、18.83 平方公尺之
地上建物（門牌臺北縣土城市○○街21、23號）拆除，將該部份
土地返還原告。
被告乙○○應給付原告新台幣陸拾陸萬貳仟貳佰元及自民國95年
3 月16日起至返還上開第3 項所示土地之日止，按月給付原告新
台幣壹萬壹仟零參拾柒元。
被告丙○○應將坐落臺北縣土城市○○段439 、439-1 地號土地
上如附圖所示439D、439-1D部分面積各為139.55平方公尺、10.0
2 平方公尺之地上建物（門牌臺北縣土城市○○街19-1號）拆除
，將該部份土地返還原告。
被告丙○○應給付原告新台幣貳拾伍萬零陸佰貳拾肆元及自民國
95年3 月16日起至返還上開第5 項所示土地之日止，按月給付原
告新台幣肆仟壹佰柒拾柒元。
被告甲○○應將坐落臺北縣土城市○○段439 、439-1 地號土地
上如附圖所示439E、439-1E、439F、439-1F、439G、439-1G、43
9H部分面積各為161.78平方公尺、11.88 平方公尺、26.86 平方
公尺、0.22平方公尺、10.96 平方公尺、92.31 平方公尺、9.99
平方公尺之地上建物（門牌臺北縣土城市○○街19號）拆除，將
該部份土地返還原告。
被告甲○○應給付原告新台幣伍拾貳萬肆仟柒佰伍拾壹元及自民
國95年3 月16日起至返還上開第7 項所示土地之日止，按月給付
原告新台幣捌仟柒佰肆拾陸元。
訴訟費用由原告連帶負擔百分之二十，餘由被告負擔。
    事實及理由
壹、程序方面
一、本件訴訟標的為對「公同共有物」之所有物返還請求權，依
    法應以全體公同共有人應訴，其訴始為合法。本件原告林衡
    立（於民國96年5 月31日死亡）於起訴後即向本院聲請追加
    其餘公同共有人為原告，經本院依民事訴訟法第56條通知申
    ○○、辰○○、子○○、癸○○、壬○○、Ａ○○、黃○○
    、玄○○、丑○○、卯○○、午○○、寅○○、戌○○○（
    即楊思瑛）、柳田晃宏（即楊思雄）、宇○○○、未○○、
    戊○○、吳宗洲、庚○○、Ｂ○○、巳○○、林澄子（於96
    年1 月20日死亡）、辛○○、天○等人就追加為原告之事表
    示意見後，其等均未為任何表示，復無正當理由拒絕為原告
    ，本院乃於95年10月31日裁定申○○、辰○○、子○○、癸○○、壬○○、Ａ○○、黃○○、玄○○、丑○○、卯○○
    、午○○、寅○○、戌○○○（即楊思瑛）、柳田晃宏（即
    楊思雄）、宇○○○、未○○、戊○○、吳宗洲、庚○○、
    Ｂ○○、巳○○、林澄子、辛○○、天○等人追加為原告。
二、本件原告林衡立，業於96年5 月31日死亡，追加原告林澄子
    於96年1 月20日死亡，有其等戶籍謄本在卷可查，依法即應
    由其繼承人承受訴訟，如該繼承人不聲明承受訴訟者，法院
    得依職權命其續行訴訟。查林衡立之繼承人為申○○及辰○○，林澄子之繼承人為壬○○，有繼承系統表、戶籍謄本、
    拋棄繼承備查函等在卷可參，其等均未主動向本院聲明承受
    訴訟，本院乃於96年12月4 日，裁定由申○○、辰○○為林
    衡立之承受訴訟人續行訴訟。壬○○為林澄子之承受訴訟人
    續行訴訟。
三、本件原告除辛○○之外，其餘原告經合法通知，均未於言詞
    辯論期日到場，核無民事訴訟法第386 條所列各款情形，爰
    依被告之聲請，由其一造辯論而為判決。
貳、實體方面
一、原告方面：
  (一)緣原告所共有坐落於台北縣土城市○○段439-1 及439 地號
    土地，遭被告等4 人無權占用築屋居住（占用情形詳如附表
    所示），被告等既未經原告及全體共有人同意而無權佔用系
    爭土地，原告爰依民法第767 條之規定，請求被告等拆除地
    上物返還土地予原告及全體共有人。又被告等無權佔用係爭
    土地侵害原告之權利，原告依民法第184 條、第185 條及第
    179 條之規定，被告等自應賠償原告及全體共有人所受損害
    及返還不當得利相當於租金之損害金予原告。其計算方式如
    下：
  1.被告丁○○所有臺北縣土城市○○街25、25-1號房屋無權占
    用系爭第439 地號土地共310.79平方公尺、無權占用系爭第
    439-1 地號土地16.18 平方公尺，按該地公告現值3 萬4,70
    0 元之10% 計算5 年，其過去5 年共獲得567 萬2,930 元（
    即310.79平方公尺+326.97 平方公尺=326.97 平方公尺，32
    6.97×34,700×10％×5 ＝5,672,930） 。換算每月獲利金
    額為94,549元（即5,672,930 ÷5 ÷12＝94,549）。
  2.被告乙○○所有臺北縣土城市○○街21、23號房屋無權占用
    系爭第439 、439-1 地號土地共395.15平方公尺，按該地公
    告現值3 萬4,700 元之10% 計算5 年，其過去5 年共獲得
    685 萬5,853 元（即395.15×34,700×10％×5 ＝6,855,
    853） 。換算每月獲利金額為114,264 元（即6,855,853 ÷
    5 ÷12＝114,264）。
  3.被告丙○○所有臺北縣土城市○○街19-1號房屋無權占用系
    爭第439 地號土地共139.55平方公尺、無權占用系爭第439-
    1 地號土地10.02 平方公尺，按該地公告現值3 萬4,700 元
    之10% 計算5 年，其過去5 年共獲得259 萬5,040 元（即
    139.55平方公尺+10.02平方公尺=149.57 平方公尺，149.57
    ×34,700×10％×5 ＝2,595,040） 。換算每月獲利金額為
    43,251元（即2,595,040 ÷5 ÷12＝43,251）。
  4.被告甲○○所有臺北縣土城市○○街19號房屋無權占用系爭
    第439 、439-1 地號土地共314 平方公尺，按該地公告現值
    3 萬4,700 元之10% 計算5 年，其過去5 年共獲得544 萬
    7,900 元（即314×34,700×10％×5 ＝5,447,900）。
    換算每月獲利金額為90,798元（即5,447,900 ÷5 ÷12＝
    90,798）。
  (二)被告所提土地買賣契約書未見公同共有人之簽名用印，足見
    公同共有人全體並未授權午○○代表簽訂該土地買賣契約，
    契約自未成立，更遑論生效。該土地買賣亦無表見代理之問
    題，被告等確屬無權占有系爭土地。
  (三)爰聲明：
  1.被告丁○○應自台北縣土城市○○段439 、439-1 地號土地
    上遷出，並將該等土地上之地上物（即門牌台北縣土城市○○街25、25-1號，如附圖所示439A〈面積310.79平方公尺〉
    、439-1A〈16.18 平方公尺〉）拆除，且將土地返還予原告
    等全體共有人。
  2.被告乙○○應自台北縣土城市○○段439 、439-1 地號土地
    上遷出，並將該等土地上之地上物（即門牌台北縣土城市○○街21、23號，如附圖所示439B〈面積10.16 平方公尺〉、
    439B-1〈2.59平方公尺〉、439C〈363.57平方公尺〉、
    439-1C〈18.83 平方公尺〉）拆除，且將土地返還予原告等
    全體共有人。
  3.被告丙○○應自台北縣土城市○○段439 、439-1 地號土地
    上遷出，並將該等土地上之地上物（即門牌台北縣土城市○○街19-1號，如附圖所示439D〈面積139.55平方公尺〉、43
    9-1D〈10.02 平方公尺〉）拆除，且將土地返還予原告等全
    體共有人。
  4.被告甲○○應自台北縣土城市○○段439 、439-1 地號土地
    上遷出，並將該等土地上之地上物（即門牌台北縣土城市○○街19號，如附圖所示439E〈面積161.78平方公尺〉、439-
    1E〈11.88 平方公尺〉、439F〈26.86 平方公尺〉、439 -1
    F 〈0.22平方公尺〉、439G〈10.96 平方公尺〉、439-1 G
    〈92.31 平方公尺〉、439H〈9.99平方公尺〉）拆除，且將
    土地返還予原告等全體共有人。
  5.被告丁○○應給付原告全體共有人5,672,930 元，及自起訴
    狀繕本送達翌日起，迄返還土地之日止，按月給付原告全體
    共有人94,549元。
  6.被告乙○○應給付原告全體共有人6,855,853 元，及自起訴
    狀繕本送達翌日起，迄返還土地之日止，按月給付原告全體
    共有人114,264 元。
  7.被告丙○○應給付原告全體共有人2,595,040 元，及自起訴
    狀繕本送達翌日起，迄返還土地之日止，按月給付原告全體
    共有人43,251元。
  8.被告甲○○應給付原告全體共有人5,447,900 元，及自起訴
    狀繕本送達翌日起，迄返還土地之日止，按月給付原告全體
    共有人90,798元。
二、被告方面則以：
  (一)被告丁○○並未居住在臺北縣土城市○○街25、25-1號處，
    該屋為姜金土所蓋，且為姜金土所居住，而姜金土與被告丁○○並無任何親屬關係，因此原告起訴請求被告丁○○返還
    房地以及給付相當租金之費用，顯於法不合。
  (二)查被告等為堂兄弟關係，其等之父親為佃農，原於台北縣土
    城鄉○○○段228 號土地及439 號土地耕種並搭建農舍居住
    ，後因道路徵收及土地開發，遂與原地主之代表人，協議將
    第228 號土地歸還，另讓被告等之父親購買台北縣土城市○○段439 地號土地（即本案請求之土地），讓被告等之父親
    及被告等能在該土地上築屋居住，雙方遂於76年6 月16日，
    在地主代表人所委請之律師楊金順之事務所簽訂買賣契約，
    並陸續交付代表人支票，共計近300 萬元。於簽訂契約並交
    付支票後，被告等之父親地主聯絡當時地主之代理人，表示
    欲繳交餘款，希望能早日過戶，怎知該代表人即藉故拖延，
    被告等之父親遂於簽約近2 年後，主動寄發存證信函，表示
    希望早日繳款並完成過戶手續，怎知，其餘地主表示不願過
    戶。因被告等父親務農，不諳法律，遂罹於15年之移轉過戶
    請求權時效。然按實務見解，消滅時效完成，僅債務人取得
    拒絕履行之抗辯權，得執以拒絕給付而已，其原有之法律關
    係並不因而消滅。在土地買賣之情形，倘出賣人已交付土地
    與買受人，雖買受人之所有權移轉登記請求權之消滅時效已
    完成，惟其占有土地既係出賣人本於買賣之法律關係所交付
    ，即具有正當權源，原出賣人自不得認係無權占有而請求返
    還。
  (三)本件被告之父執輩以及姜金土當時係基於耕地三七五減租條
    例行使優先承買權，與原告之代表人協商『易地補價差』之
    方式處理，被告父姪輩原先耕作之土地已依約讓原告代表人
    收回興建300 餘戶房屋銷售獲利，且被告等所給付之價款，
    亦由原告當時之代表人收執，該些利益均由原告等分享，被
    告及姜金土等已居住在該址數十年，原告等從未表示異議，
    倘若原告現主張易地買賣部分，未合法授權，試問土地收回
    興建房屋出售部分，原告等為何均無異議，承受利益時無意
    見，甚至授權當時代表人與建商洽談合建以及售屋之事宜，
    『易地買賣』與『原地興建房屋出售』實為一體兩面（若無
    易地買賣之合意，被告之父執輩即不可能將土地返還原告，
    由原告興建房屋販售得利），授權事宜亦屬一體，顯見原告
    當時之代表人有得充分授權。
  (四)另就當時簽約流程以觀，本件簽約律師至少係受21位共有人
    之委任，倘本件未得全體共有人同意而簽訂買賣契約，系爭
    契約仍係有效存在同意之共有人。按土地法第34之1 條第1
    項規定，共有土地或建築改良物，其處分、變更及設定地上
    權、永佃權、地役權或典權，應以共有人過半數及其應有部
    分合計過半數之同意行之。但其應有部分合計逾3 分之2 者
    ，其人數不予計算。系爭土地因該契約，雙方產生互易佔有
    之情事，佔有係屬處分行為之一，本件縱使未得全體共有人
    同意，然該互易佔有係經24分之21（8 分之7） 共有人同意
    ，且同意者之應有部分已逾半數，該互易佔有應屬有效。本
    件簽約及占有係屬合法授權。
  (五)退言之，縱鈞院認本件簽約無合法授權，然被告主張本件有
    表見代理之表見事實。由上可知，原告主張無權占有及主張
    不當得利，係於法無據等語資為抗辯，並為答辯聲明：原告
    之訴駁回。
三、本院之判斷
（一）本件除被告丁○○之外，其餘被告對於占有上開土地之事
      實均不爭執，被告丁○○雖否認居住在臺北縣土城市○○
      街25、25-1號處，惟被告丁○○於本案審理之初均表示對
      於其居住於該處之事實不爭執，此有本院95年度重訴字第
      97號案卷貳第51頁95年12月6 日言詞辯論筆錄、第68頁95
      年12月27日言詞辯論筆錄在卷可稽，於該案件審理期間迄
      至該案經臺灣高等法院發回本院審理期間，被告丁○○從
      未爭執居住於該處之事實，迄至98年5 月20日本院最後言
      詞辯論期日始具狀否認此部分事實（見本院卷第118 頁民
      事辯論意旨狀），顯有延滯訴訟之情形，且被告丁○○於
      上開期日均親自到庭，就此主張並無任何不可歸責致未能
      及時主張之理由，自難認被告丁○○此部分主張為可採。
（二）本件兩造既不爭執原告為系爭土地之所有權人之事實，則
      本件之爭點厥為：被告占有系爭土地是否屬於有權占有？
      若係無權占有，則原告所得請求被告返還因占有上開土地
      所獲不當得利之金額為若干？
（三）按所有人對於無權占有或侵奪其所有物者，得請求返還之
      ；公同共有人之權利義務，依其公同關係所由規定之法律
      或契約定之。除前項之法律或契約另有規定外，公同共有
      物之處分，及其他之權利行使，應得公同共有人全體之同
      意，民法第767 條前段、第828 條分別定有明文。次按占
      有人於占有物上行使之權利，僅推定其適法有此權利而已
      ，此觀民法第943 條規定自明。被告依此規定，於占有物
      行使權利時，因推定之結果，固不須舉證證明其權利，惟
      若原告已證明其為系爭基地之所有人，而推翻法律之推定
      ，則被告就其主張對該基地之占有有合法正當權源之事實
      ，自應負舉證責任（最高法院74年度臺再字第1 號判決、
      83年度臺上字第2441號判決意旨參照）。又以無權占有為
      原因，請求返還所有物之訴，被告對原告就其物有所有權
      存在之事實無爭執，而僅以非無權占有為抗辯者，原告於
      被告無權占有之事實，無舉證責任，被告應就其取得占有
      ，係有正當權源之事實證明之，如不能證明，則應認原告
      之請求為有理由（最高法院72年度臺上字第2516號判決、
      85年度臺上字第1120號判決意旨參照）。經查：
    1.被告主張台北縣土城鄉○○○段228 號土地及439 號土地
      原地主之代表人，曾協議將第228 號土地歸還，另讓被告
      等之父親購買台北縣土城市○○段439 地號土地（即本案
      請求之土地），在地主代表人所委請之律師楊金順之事務
      所簽訂買賣契約，並提出收據、不動產契約書、支票等為
      證（見本院上開卷壹第62頁-82 頁），惟此為原告所否認
      ，辯稱該買賣契約僅係午○○所簽，其他共有人並未同意
      亦未授權。經查，被告所提出之買賣契約及所附公同共有
      人之附表上，除了買賣契約之賣方代表人處有「午○○」
      之簽名外，並無任一公同共有人之簽名或用印（見本院上
      開卷貳第194 頁），並不能證明系爭土地之其他共有人有
      同意或授權午○○簽立該買賣契約。
    2.證人林金順於本院言詞辯論時固到庭證稱：係爭買賣契約
      書確實由伊見證，伊任職之永然律師事務所受約21或22人
      共同委託等語，惟證人林金順復證稱：「買賣契約書的當
      事人附表是沒有用請當事人再蓋用印文，但授權書有用印
      ，至於授權書的提出應是在事務所接案時由當事人提出，
      我只是事務所受雇的主辦律師，所以我並沒有去審核該授
      權人是否有授權午○○的真意。」等語（見本院上開卷貳
      第217 頁、第218 頁），是證人林金順雖見證上開買賣契
      約之簽立，惟證人林金順並未經手處理共有人授權書之事
      ，亦未親自見聞確有21或22位共有人授權午○○或其任職
      事務所之情形，尚不能以證人林金順之證言即認有21或22
      位系爭土地共有人授權午○○簽立系爭買賣契約。再參以
      永然聯合法律事務所96年7 月12日之回函稱：「（一）茲
      因本案年代久遠，已無當時之資料。... （三）根據鈞院
      寄送之契約等文件，研判當時係午○○以「賣方代表人」
      身分委任本事務所辦理該事務，並由午○○以「賣方代表
      人」身分簽約。至於賣方之全體共有人之意願或價金分配
      等則歸由午○○負責。」等語（見本院上開卷貳第285 頁
      ），被告復未能提出確有21位或22位共有人簽名用印之授
      權書，自無從認定上開買賣契約有經過其他共有人之同意
      或授權。
    3.再者，被告復辯稱：縱認系爭買賣契約未經其他共有人授
      權，由於本件從調高租金、終止租約協商到簽訂買賣契約
      ，皆由楊金順律師處理，而出名簽約者，亦為當時代表收
      受租金者，亦主張有表見代理之情形，並提出存證信函暨
      收件回執為證（見本院上開卷貳第169 頁- 第179 頁），
      惟所謂表見代理係稱「由自己之行為表示以代理權授與他
      人，或知他人表示為其代理人而不為反對之表示者，對於
      第三人應負授權人之責任。」，此民法第169 條前段定有
      明文，被告並未能舉證證明本件原告有何「由自己之行為
      表示以代理權授與他人」之情形，亦未能舉證證明本件原
      告確實知悉午○○表示為其代理人之情形，自不合於表見
      代理之要件。另被告所提出之存證信函乃於78年10月間寄
      發，距離系爭買賣契約簽立之時間76年4 月3 日已有2 年
      餘之久，亦不能以該存證信函證明其他共有人於午○○簽
      立系爭買賣契約之時或之前即知悉午○○有表示為其等代
      理人之情形，是被告辯稱本件買賣契約之簽立有表見代理
      之情形，尚非可採。
    4.按公同共有物之處分，及其他之權利行使，應得公同共有
      人全體之同意，此民法第828 條定有明文。被告所提出之
      買賣契約僅由賣方代表人午○○簽立，並未能證明經其他
      共有人同意或授權，被告自不得主張該買賣契約對其他共
      有人發生效力。該買賣契約之簽立亦無表見代理之情形，
      已如前述，被告復未能舉證證明其等有何正當權源得占用
      系爭土地，自屬無權占有，其等所有房屋占用系爭土地復
      已侵害原告之所有權，則原告本於所有權人之身分，請求
      被告拆除地上物並返還該土地予原告，於法即屬有據。
（四）按無法律上之原因而受利益，致他人受損害者，應返還其
      利益。雖有法律上之原因，而其後已不存在者，亦同，民
      法第179 條定有明文。又依不當得利之法則請求返還不當
      得利，以無法律上之原因而受利益，致他人受有損害為其
      要件，故其得請求返還之範圍，應以對方所受之利益為度
      ，非以請求人所受損害若干為準，無權占有他人土地，可
      能獲得相當於租金之利益為社會通常之觀念，是被上訴人
      抗辯其占有係爭土地所得之利益，僅相當於法定最高限額
      租金之數額，尚屬可採（最高法院61年台上字第1695號判
      例參照）。經查：
    1.本件被告無權占有原告公同共有之系爭土地，依社會通常
      之觀念，可獲得免於支付租金之利益，致原告受有損害，
      則原告依民法第179 條，請求被告返還自起訴狀繕本送達
      翌日回溯5 年內及自該日起至返還土地日止相當於租金之
      利益，自屬有據。
    2.按城市地方房屋之租金，以不超過土地及其建築物申報總
      價年息10％為限，土地法第97條第1 項定有明文，而依土
      地法施行法第25條規定，土地法第97條規定之土地價額係
      指「法定地價」而言，又依土地法第148 條規定，土地所
      有權人依土地法所「申報之地價」為法定地價，另依土地
      法第105 條規定，同法第97條之規定，於租用基地建築房
      屋準用之。是城市地方建築基地之租金亦應以土地申報地
      價年息10％為限。查系爭第439 、439-1 地號土地之申報
      地價分別為6,707 元及6,640 元，有土地登記謄本在卷可
      查（見本院95年度重訴字第97號卷壹第4 頁、卷貳第76頁
      ），本院審酌系爭土地位於土城市舊市區、生活機能尚可
      等情，有原告提出之現場照片、現場圖在卷可參（見本院
      上開卷壹第91-100頁），則應以被告占有使用之土地總地
      價年息5%計算租金為適當。原告主張以公告現值3 萬4,70
      0 元之10% 計算租金，尚非妥適。
    3.茲依前述標準，按各被告實際占用情形，計算原告所得請
      求被告返還相當於租金之不當得利金額如下：
      (1)被告丁○○所有臺北縣土城市○○街25、25-1號房屋無
        權占用系爭第439 地號土地共310.79平方公尺、無權占
        用系爭第439-1 地號土地16.18 平方公尺，而該地申報
        地價分別為6,707 元及6,640 元，按5%計算5年 ，其過
        去5 年共獲得547,976 元【即（310.79×6707+16.18×
        6640）×5 ％×5 ＝547,976 】，換算每月獲利金額為
        9,133 元（即547,976 ÷5 ÷12＝9,133 ，元以下四捨
        五入），故原告所得請求被告丁○○返還之不當得利金
        額，應為547,976 元，及自起訴狀繕本送達翌日（即95
        年3 月16日）起，至返還前項土地之日止，按月給付
        9,133 元。
      (2)被告乙○○所有臺北縣土城市○○街21、23號房屋無權
        占用系爭第439 地號土地共373.73平方公尺、無權占用
        系爭第439-1 地號土地共21.42 平方公尺，而該地申報
        地價分別為6,707 元及6,640 元，按5%計算5 年，其過
        去5 年共獲得662,209 元【即（373.73×6707+21.42×
        6640）×5 ％×5 ＝662,209 】，換算每月獲利金額為
        11,037元（即662,209 ÷5 ÷12＝11,037，元以下四捨
        五入），故原告所得請求被告乙○○返還之不當得利金
        額，應為662,209 元，及自起訴狀繕本送達翌日（即95
        年3 月16日）起，至返還前項土地之日止，按月給付
        11,037元。
      (3)被告丙○○所有臺北縣土城市○○街19-1號房屋無權占
        用系爭第439 地號土地共139.55平方公尺、無權占用系
        爭第439-1 地號土地10.02 平方公尺，而該地申報地價
        分別為6,707 元及6,640 元，按5%計算5 年，其過去5
        年共獲得250,624 元【即（139.55×6707+10.02×6640
        ）×5 ％×5 ＝250,624 】，換算每月獲利金額為4,17
        7 元（即250,624 ÷5 ÷12＝4,177 ，元以下四捨五入
        ），故原告所得請求被告丙○○返還之不當得利金額，
        應為250,624 元，及自起訴狀繕本送達翌日（即95 年3
        月16日）起，至返還前項土地之日止，按月給付4,177
        元。
      (4)被告甲○○所有臺北縣土城市○○街19號房屋無權占用
        系爭第439 地號土地共209.59平方公尺、無權占用系爭
        第439-1 地號土地104.41平方公尺，而該地申報地價分
        別為6,707 元及6,640 元，按5%計算5 年，其過去5 年
        共獲得524,751 元【即（209.59×6707+104.41 ×6640
        ）×5 ％×5 ＝524,751 】，換算每月獲利金額為8,74
        6 元（即524,751 ÷5 ÷12＝8,746 ，元以下四捨五入
        ），故原告所得請求被告丁○○返還之不當得利金額，
        應為524,751 元，及自起訴狀繕本送達翌日（即95年3
        月16日）起，至返還前項土地之日止，按月給付8,746
        元。
四、綜上所述，原告依據民法第767 條及第179 條請求：(一)被告
    丁○○應將坐落臺北縣土城市○○段439 、439- 1地號土地
    上如附圖所示439A、439-1A部分面積各為310.79平方公尺、
    16.18 平方公尺之地上建物（門牌臺北縣土城市○○街25、
    25-1號）拆除，將該部份土地返還原告；(二)被告丁○○應給
    付原告547,976 元，及自95年3 月16日起，至返還前項土地
    之日止，按月給付9,133 元。(三)被告乙○○應將坐落臺北縣
    土城市○○段439 、439-1 地號土地上如附圖所示439B、43
    9-1B、439C、439-1C部分面積各為10.16 平方公尺、2.59平
    方公尺、363.57平方公尺、18.83 平方公尺之地上建物（門
    牌臺北縣土城市○○街21、23號）拆除，將該部份土地返還
    原告；(四)被告乙○○應給付原告662,209 元即自95年3 月16
    日起至返還上開土地之日止，按月給付原告11,037元；(五)被
    告丙○○應將坐落臺北縣土城市○○段439 、439-1 地號土
    地上如附圖所示439D、43 9-1D 部分面積各為139.55平方公
    尺、10.02 平方公尺之地上建物（門牌臺北縣土城市○○街
    19-1號）拆除，將該部份土地返還原告；(六)被告丙○○應給
    付原告250,624 元，及自95年3 月16日起至返還前項土地之
    日止，按月給付4,177 元；(七)被告甲○○應將坐落臺北縣土
    城市○○段439 、439-1 地號土地上如附圖所示439E、439-
    1E、439F、439-1F、439G、439-1G、439H部分面積各為161.
    78平方公尺、11.88 平方公尺、26.86 平方公尺、0.22平方
    公尺、10.96 平方公尺、92.31 平方公尺、9.99平方公尺之
    地上建物（門牌臺北縣土城市○○街19號）拆除，將該部份
    土地返還原告；(八)被告甲○○應給付原告524,751 元，及自
    95年3 月16日起至返還前項土地之日止，按月給付8,746 元
    ，均為有理由，應予准許。逾上開範圍之請求，為無理由，
    應予駁回。
五、本件事證已臻明確，兩造其餘主張陳述及所提之證據，經審
    酌後均與本件認定結論不生影響，爰不再一一論述，附此敘
    明。
六、據上論結，本件原告之訴為一部有理由、一部無理由，爰依
    民事訴訟法第79條、第85條第2 項、第385 條，判決如主文
    。
中    華    民    國    98    年    6     月    17    日
                  民事第二庭    法  官  連育群
以上正本係照原本作成
如對本判決上訴，須於判決送達後20日內向本院提出上訴狀
中    華    民    國    98    年    6     月    17    日
                                書記官  溫婷雅
┌────────────────────────────────────┐
│附表：                                                                  │
├──┬────┬────────────┬───────────────┤
│編號│被告姓名│   所有房屋之門牌號碼   │    占用土地編號及占用面積    │
├──┼────┼────────────┼───────────────┤
│ 一 │丁○○  │臺北縣土城市○○街25、  │占用第439 地號土地如附圖439A  │
│    │        │25-1號                  │所示土地310.79平方公尺，占用第│
│    │        │                        │439-1 地號土地如附圖439-1A所示│
│    │        │                        │土地16.18 平方公尺            │
├──┼────┼────────────┼───────────────┤
│ 二 │乙○○  │臺北縣土城市○○街21、23│占用第439 號土地如附圖439B（  │
│    │        │號                      │10.16 平方公尺）、439C（363.57│
│    │        │                        │平方公尺）所示土地共373.73平方│
│    │        │                        │公尺，占用第439-1 地號土地如附│
│    │        │                        │圖439-1B（2.59平方公尺）、439-│
│    │        │                        │1C（18.83 平方公尺）土地共21. │
│    │        │                        │42 平方公尺平方公尺，總計為   │
│    │        │                        │395.15平方公尺                │
├──┼────┼────────────┼───────────────┤
│ 三 │丙○○  │臺北縣土城市○○街19-1號│占用第439 號土地如附圖439D所示│
│    │        │                        │土地139.55平方公尺，占用第439-│
│    │        │                        │1 地號土地如附圖439-1D所示土地│
│    │        │                        │10.02 平方公尺，總計為395.15平│
│    │        │                        │方公尺                        │
├──┼────┼────────────┼───────────────┤
│ 四 │甲○○  │臺北縣土城市○○街19 號 │占用第439 號土地如附圖439E（  │
│    │        │                        │161.78 平方公尺）、439F（26.86│
│    │        │                        │平方公尺）、439G（10.96 平方公│
│    │        │                        │尺）、439H（9.99平方公尺）所示│
│    │        │                        │土地共209.59平方公尺，占用第  │
│    │        │                        │439-1 地號土地如附圖439-1E（  │
│    │        │                        │11.88平方公尺）、439-1F（0.22 │
│    │        │                        │平方公尺）、439-1G（92.31 平方│
│    │        │                        │公尺）土地共104.41平方公尺平方│
│    │        │                        │公尺，總計為314平方公尺       │
└──┴────┴────────────┴───────────────┘


司法院資訊處製作；財團法人民間司法改革基金會備份。
